【裁判字號】    92,上訴,442
【裁判日期】    920414
【裁判案由】    搶奪等
【裁判全文】
臺灣高等法院高雄分院刑事判決                    九十二年度上訴字第四四二號
    上  訴  人  臺灣高雄甲方法院檢察署檢察官
    被      告  丙○○
    被      告  己○○
右上訴人因被告搶奪等案件，不服臺灣高雄甲方法院九十一年度訴字第三四０六號，
中華民國九十二年一月十三日第一審判決（起訴案號：臺灣高雄甲方法院檢察署九十
一年度偵字第二四二四二號）提起上訴，本院判決如左：
    主  文
原判決撤銷。
丙○○共同連續意圖為自己不法之所有，攜帶兇器，搶奪他人之動產，處有期徒刑壹
年捌月。扣案之Ｔ型扳手壹支沒收。
己○○共同連續意圖為自己不法之所有，攜帶兇器，搶奪他人之動產，處有期徒刑壹
年陸月。扣案之Ｔ型扳手壹支沒收。
    事  實
一、丙○○基於意圖為自己不法所有之概括犯意，先於民國九十一年十一月一日一時
    三十分許，獨自在高雄市三民區○○○○街六一號前，持其所有足供兇器使用之
    Ｔ型扳手一支，竊取辛○○○所有停放該處之車牌號碼ＮＡＦ—九七一號重型機
    車一部，以供其嗣後搶奪時騎用，得手後隨即騎乘該機車前往高雄縣仁武鄉八卦
    寮某處搭載不知贓車之友人己○○，並承前犯意而與己○○共同基於意圖為自己
    不法所有之概括犯意聯絡，連續於下列時、甲，推由丙○○攜帶上開足供兇器使
    用之Ｔ型扳手搶奪及竊盜他人財物：
  (一)於同日二時許，由丙○○騎乘前揭重型機車搭載己○○，行經高雄市新興區○○○路與瑞源路交岔口附近，見庚○○側背皮包隻身行走於該處路旁，遂由丙○○
    騎乘前開機車貼近庚○○，趁庚○○未及防備之際，由乘坐在後之己○○自一旁
    下手搶奪庚○○之皮包一只，內有序號000000000000000號之Ｎ
    ＯＫＩＡ牌三三一０型號行動電話一支（含電話號碼0000000000號Ｓ
    ＩＭ卡一枚），得手後立即逃逸。
  (二)二人隨即於同日二時三十分許，將上開ＮＡＦ—九七一號重型機車棄置在高雄市
    三民區○○○路三六九號前，並由己○○持前揭丙○○所有之Ｔ型扳手一支，竊
    取乙○○所有停放該處之車牌號碼ＯＷＣ—一六九號重型機車一部，丙○○則在
    一旁負責把風，得手後即改騎乘該機車共同離開，迨二人駛至高雄市三民區○○○路二０九號前，發現該機車所餘油量不足，乃將之棄置該處路旁。
  (三)二人旋於同日二時三十五分許，在高雄市三民區○○○街一五號前，由丙○○持
    前揭Ｔ型扳手，竊取張真真所有（起訴書及原審判決書均誤載為戊○○所有）由
    戊○○使用停放該處之車牌號碼ＸＶＬ—四０六號重型機車，己○○則在一旁負
    責把風，得手後復共同騎乘該機車離開，惟該車所餘油量亦不足，二人只得再次
    將之棄置在高雄市三民區○○○路二一號十全戲院前。
  (四)二人復返回高雄市三民區○○○路三六九號前，由己○○騎乘前揭丙○○所竊而
    棄置該處之車牌號碼ＮＡＦ—九七一號重型機車搭載丙○○，嗣同日二時四十八
    分許，二人行經高雄市○○區○○路與民主路交岔口時，見丁○○手持手提包一
    只行走於該處，其二人為求迅速搶奪得手，竟共同基於傷害之犯意聯絡，由己○○騎乘該機車貼近丁○○，趁丁○○未及防備之際，由乘坐在後之丙○○下手強
    行拉扯搶奪丁○○之手提包，造成丁○○被拖行跌倒，受有右肩疼痛挫傷擦傷、
    雙肩雙肘、右腸骨擦傷與右側頭頂部血腫等傷害，其二人並搶得丁○○之手提包
    一只（內有現金新台幣「下同」二千元、ＮＯＫＩＡ牌三三一０型號行動電話一
    支「內有電話號碼0000000000號ＳＩＭ卡一枚」、化妝品一組、中國
    大陸身分證及臺灣甲區旅行證各一枚等物品）。嗣於同日三時許，為警於高雄市
    三民區○○路與同盟路口發現並展開追捕，二人乃立即棄車分頭逃竄，惟丙○○
    在高雄市○○區○○街二四五號前及己○○於富國路三三號內分別為警逮捕，並
    扣得丙○○所有供其二人犯前揭等罪所用之Ｔ型扳手一支。
二、案經丁○○訴由高雄市政府警察局三民第一分局移送臺灣高雄甲方法院檢察署檢
    察官偵查起訴。
    理  由
一、右揭犯罪事實，迭據被告丙○○、己○○各於警訊、偵查、原審及本院調查、審
    理時坦承不諱（見警卷第二頁至第五頁背面、偵查卷第八頁背面至第九頁、第二
    三頁、原審卷第十三頁至第十七頁、第四二頁至第四四頁、本院卷第四四頁至第
    四五頁、第五四頁至第五六頁），核與告訴人丁○○、證人辛○○○、庚○○、
    乙○○、戊○○、陳修鋒等人所證述之情節（見警卷第八頁至九頁背面、第十一
    頁背面、第十五頁背面、第十六頁背面）相符，復有贓物認領保管收據五份、診
    斷證明書一紙在卷足憑（見警卷第二二頁至第二六頁、第三八至三九頁），及Ｔ
    型扳手一支扣案可證，足認被告二人前開自白均與事實相符，本件事證明確，被
    告二人前揭竊盜、搶奪、傷害等犯行，均堪認定。
二、按刑法第三百二十一條第三款之攜帶兇器竊盜罪，係以行為人攜帶兇器竊盜為其
    加重條件，此所謂兇器，其種類並無限制，凡客觀上足對人之生命、身體安全構
    成威脅，具有危險性之兇器均屬之，且只須行竊時攜帶此種具有危險之兇器為已
    足，並不以攜帶之初有行兇之意圖為必要。螺絲起子為足以殺傷人生命、身體之
    器械，顯為具有危險性之兇器，最高法院七十九年台上字第五二五三號著有判例
    可資參照。本件被告二人所攜帶之Ｔ型扳手一支，係質甲堅硬、形狀尖銳之鐵器
    ，為客觀上足以傷害人生命、身體之器械，顯為具有危險性之兇器。是被告所辯
    前述扳手非用於搶奪云云，並不影響被告二人攜帶凶器之事實認定，合先敘明。
三、核被告丙○○與己○○攜帶凶器所為各情，均係犯刑法第三百二十一條第一項第
    三款之攜帶兇器竊盜罪、第三百二十六條第一項之攜帶兇器搶奪罪及第二百七十
    七條第一項之普通傷害罪。公訴人起訴時所引法條欄雖漏列刑法第二百七十七條
    第一項之傷害罪，惟此部分已於起訴之犯罪事實中敘及，應為起訴範圍所及。另
    被告二人搶奪時既已攜帶上開客觀上足供兇器使用之Ｔ型扳手，此業據被告丙○○自承在卷（見本院卷第五六頁），揆諸前揭說明，自應適用刑法第三百二十六
    條第一項之攜帶兇器搶奪罪論處，公訴人起訴論以普通搶奪罪，即有未合，惟起
    訴之基本事實同一，自得予以變更起訴法條審理。又被告二人就前開事實欄一、
    (一)、(二)、(三)、(四)等部分之竊盜、搶奪及傷害犯行，均有犯意聯絡與行為分擔，為
    共同正犯；至於前開被害人辛○○○機車失竊部分犯行，係屬被告丙○○獨自一
    人所犯，附此敘明。被告二人多次竊盜、搶奪犯行，均時間緊接，手法相同，顯
    係基於概括犯意為之，應依連續犯之規定，分別論以連續攜帶兇器竊盜罪及連續
    攜帶兇器搶奪罪，並均依法加重其刑。被告二人竊取他人機車之目的係為供搶奪
    之用，而於搶奪過程中，復因強行拉扯造成告訴人受傷之結果，所犯竊盜、搶奪
    及傷害三罪間，有方法結果之牽連關係，應從情節較重之攜帶兇器搶奪罪處斷。
四、原審予以被告二人論罪科刑，固非無見，惟查：
  (一)被告丙○○、己○○於搶奪部分所為，係犯刑法第三百二十六條第一項之攜帶兇
    器搶奪罪，已如前述，原判決論以刑法第三百二十五條第一項之普通搶奪罪，自
    有未合。
  (二)被告二人於本件之前雖無其他犯罪前科之素行（見本院卷第三三至三五頁之臺灣
    高等法院被告全國前案紀錄表），但審酌被告二人於深夜連續攜帶兇器竊盜及搶
    奪所為情節，對於社會治安及被害人身心傷害匪淺，難認被告二人均無再犯之虞
    ，則原判決併為緩刑之宣告，亦有不當。
五、公訴人提起上訴，指摘原判決諭知被告二人緩刑且量刑過輕有所不當，為有理由
    ，且原判決尚有前述可議之處，自應由本院予以撤銷改判。又查本件公訴人雖起
    訴求處被告丙○○有期徒刑四年、被告己○○有期徒刑三年六月等情，然本院審
    酌被告二人正值青年，不思努力工作以合法手段獲取財物，竟為滿足一時之貪念
    ，於深夜共同竊盜及搶奪他人財物，並有傷人身體之情，侵害他人之財產權及破
    壞社會安寧之程度非輕，惟念其二人於本件之前尚無其他犯罪前科之素行且犯後
    尚知坦承自白犯行，頗具悔意，認以量處如主文第二項所示之刑為當（被告丙○○獨自另犯前開一件機車竊盜，量刑自應重於被告己○○）。末查扣案之Ｔ型扳
    手一支，係被告丙○○所有，供其二人共犯前揭竊盜、搶奪等罪所用之物，業據
    被告二人陳明在卷，爰依刑法第三十八條第一項第二款之規定，併予宣告沒收。
六、被告丙○○雖亦對原判決提起上訴，但其已於本院審理時撤回上訴（見本院卷第
    六一頁），附此敘明。
據上論斷，應依刑事訴訟法第三百六十九條第一項前段、第三百六十四條、第二百九
十九條第一項前段、第三百條，刑法第二十八條、第五十六條、第三百二十一條第一
項第三款、第三百二十六條第一項、第二百七十七條第一項、第五十五條，罰金罰鍰
提高標準條例第一條前段，判決如主文。
本案經檢察官劉文水到庭執行職務。
中    華    民    國      九十二      年        四      月     十四     日
                              臺灣高等法院高雄分院刑事第六庭
                                  審判長法官  王憲義
                                        法官  范惠瑩
                                        法官  張意聰
右正本證明與原本無異。
如不服本判決應於收受本判決後十日內向本院提出上訴書狀，其未述上訴理由者，
並得於提起上訴後十日內向本院補提理由書狀（均須按他造當事人之人數附繕本)「
切勿逕送上級法院」。
                                      書記官  王婉蓉
中    華    民    國      九十二      年        四      月     十四     日
附錄：本判決論罪科刑法條全文
刑法第二百七十七條第一項
傷害人之身體或健康者，處三年以下有期徒刑、拘役或一千元以下罰金。
刑法第三百二十一條第一項第三款
犯竊盜罪而有左列情形之一者，處六月以上、五年以下有期徒刑：
  三  攜帶兇器而犯之者。
刑法第三百二十五條第一項
意圖為自己或第三人不法之所有，而搶奪他人之動產者，處六月以上五年以下有期徒
刑。
刑法第三百二十六條第一項
犯前條第一項之罪，而有第三百二十一條第一項各款情形之一者，處一年以上七年以
下有期徒刑。


司法院資訊處製作；財團法人民間司法改革基金會備份。
